【裁判字號】    92,自更緝(一),3
【裁判日期】    920630
【裁判案由】    詐欺
【裁判全文】
臺灣臺北地方法院刑事判決                      九十二年度自更緝(一)字第三號
    自  訴  人  重隆交通有限公司  設臺北市○○路四二三巷三七號
    代  表  人  乙○○
    自訴代理人  丁○○
    被      告  甲○○
右列被告因詐欺案件，自訴人不服本院裁定（九十年度自字第七一九號）提起抗告，
經臺灣高等法院於九十一年三月十九日以九十一年度抗字第一○九號裁定發回，本院
判決如左：
    主  文
甲○○無罪。
    理  由
一、自訴意旨略以：同案被告林王地以被告甲○○為連帶保證人，於民國九十年二月
    十三日至自訴人重隆交通有限公司（下簡稱：重隆公司）設於臺北市○○路四二
    三巷三七號營業處，以每日租金新臺幣（下同）五百五十元向自訴人公司車號Ｂ
    Ｘ－六六一號營業小客車一部。惟被告林王地自九十年六月二十三日起即拒繳租
    金，自該時起，即基於詐欺之意，經自訴人先後於九十年四月二十四日及八月二
    十九日以郵局存證信函催請出面解決及終止租約，請求被告林王地返還上揭車輛
    ，詎均未獲置理。嗣自訴人重隆公司人員於九十年九月十一日下午八時許，在臺
    北市○○路八五號前路邊麵攤遇被告林王地，經向其索取車輛及租金，被告林王
    地佯稱要償清欠租，而要自訴人公司人員隨同至台北市立和平醫院附近取款，迨
    到和平醫院附近下車時，被告林王地竟乘機進入車內駕車逃逸，繼而自訴人於九
    十年九月十四日上午七時許，復在台北市果菜市場橋下遇到被告林王地駕駛上開
    車輛，經要求被告林王地下車還車，被告林王地竟即迅速駕車逃走，迄今仍未交
    還，且已積欠租金九萬五千一百六十元，因認被告係施用詐術使自訴人陷於錯誤
    而交付車輛予被告使用，涉有刑法第三百三十九條第一項之詐欺取財罪嫌等語。
二、按犯罪事實應依證據認定之，無證據不得推定其犯罪事實，又不能證明被告犯罪
    者應諭知無罪之判決，刑事訴訟法第一百五十四條及第三百零一條第一項分別定
    有明文。又刑事訴訟法上所謂認定事實之證據，係指足以認定被告確有犯罪行為
    之積極證據而言，該項證據自須適合於被告犯罪事實之認定，始得採為斷罪資料
    ，事實之認定應憑證據，如未發現相當證據，或證據不足以證明，自不能以推測
    或擬制之方法，以為裁判之依據，告訴人之告訴，係以使被告受刑事訴追為目的
    ，是其陳述是否與事實相符，仍應調查其他證據以資審認。又共同正犯之成立，
    須以有犯意之聯絡與行為之分擔為構成要件，又其具有共同犯罪之意思聯絡之事
    實，自應依積極證據認定之（參見最高法院八十三年度台上字第六○一六裁判）
    。次按，刑法第三百三十九條第一項詐欺罪之成立，以意圖為自己或第三人不法
    之所有，以詐術使人將本人或第三人之物交付為要件，所謂以詐術使人交付，必
    須被詐欺人因其詐術而陷於錯誤，若其所用方法，不能認為詐術，亦不致使人陷
    於錯誤，即不構成該罪；同法第三百三十九條第二項詐欺得利罪之成立亦同。而
    民事債務人未依債之本旨履行給付之情況，在一般社會經驗上原因眾多，其因不
    可歸責之事由無法給付，或因合法得對抗他造主張抗辯而拒絕給付，其至債之關
    係成立後，始行惡意遲延給付，皆有可能，非必均出於自始無意給付之詐欺犯罪
    一端，苟無足可認其自始具有不法所有意圖之積極證據，縱令於債之關係成立後
    ，惡意不為給付，亦僅能令負民事上遲延給付責任，不能據此推測其在負債之初
    即具有從事財產犯罪行為之故意。
三、訊據被告甲○○對於前開時地為同案被告林王地向自訴人租用系爭車輛之契約，
    任連帶保證人，而同案被告林王地於繳納部分租金後，即未納租還車之事實，均
    坦承不諱，惟仍堅詞否認有何詐欺系爭車輛等情，而以：伊僅單純幫朋友忙為連
    帶保證人，並未介入租車契約，沒有拿到任何好處，至今伊也無法聯絡林王地，
    也不知車輛現在究竟何處等語置辯。然自訴人認被告涉犯侵占罪嫌，無非係以同
    案被告林王地上開租車拒絕納租、並於自訴人尋獲時數度逃匿，而被告親自簽名
    擔任連帶保證人之事實，業經自訴人指述明確，並有車輛租賃合約書、存證信函
    、同案被告林王地繳租紀錄卡在卷可稽，且舉證人丙○○以為佐同案被告林王地
    逃匿，顯有不欲還車之意甚明等情為主要論據。惟查：
  (一)同案被告林王地於前開時地與自訴人公司租賃系爭營業小客車，而繳納至九十年
    六月二十三日之租金後，即未再繳納租金、還車等事實，除據被告甲○○坦認不
    諱外，核與自訴人證述情節相合，並有車輛租賃合約書、存證信函、同案被告林
    王地繳租紀錄卡在卷可稽，堪信為真。是本件積欠租金、拒絕繳還系爭營業小客
    車者均係同案被告林王地，而被告甲○○並未為任何本件構成要件行為，若認被
    告甲○○為共同正犯，則關鍵即在於同案被告林王地未依約還車、繳租之事實，
    是否為被告甲○○所知悉？而為二人基於犯意之聯絡所為？
  (二)自訴代理人自承：被告甲○○有出面簽約，惟僅簽連帶保證人，車子為同案被告
    林王地駕駛，並非被告甲○○，且於自訴人所指之詐欺時間「九十年六月二十三
    日」之後均未見被告甲○○參與等情（見本院九十二年六月十六日筆錄），核與
    被告甲○○陳稱情節相合，是被告甲○○於簽約之過程、事後車輛之處理並無任
    何行為之參與，而被告甲○○之加入，業係基於一般簽約過程、應自訴人要求為
    「連帶保證人」，非於事前與同案被告林王地有何謀議或犯意之聯絡。況被告甲
    ○○除陳稱：作保並未收取任何利益外，更稱：「（問：為何要幫他作保？」他
    講的很可憐，說要賺錢，要向公司租車，需要保證人，他就拜託我幫他」（見本
    院九十二年六月十一日筆錄），是被告甲○○由此租賃契約事前並無取得任何利
    益、事後業未處理、經手車輛，反需因此為同案被告林王地積欠租金、車輛負連
    帶保證責任，共同賠償損失，衡諸常情，被告甲○○若有此不法詐欺犯意之聯絡
    ，又何需自行顯名於契約之上，任令自訴人得據此追索？故實無積極證據顯示被
    告甲○○就同案被告林王地遲未返還車輛、租金之行為有何事先知情、謀議之情
    。
  (三)至自訴人雖指陳：同案被告林王地積欠車租、車輛未還等情，然於他人契約中任
    連帶保證人之關係所在多有，若為朋友、親友關係之幫忙等方屬常情，業非均為
    共同犯罪之所為，故純以擔任「連帶保證人」一事，實難逕推有何「不法意圖、
    犯意聯絡」。則本件純係雙方之民事債務不履行糾紛事件。
  (四)綜上參酌，當難僅以被告甲○○任他人未還車契約之連帶保證人，即率爾認定被
    告有詐欺犯意。此外復查無其他積極證據證明被告有自訴意旨所指詐欺犯行，既
    無法證明被告犯罪，依照首開說明，自應為被告無罪之判決。
五、至同案被告林王地之部分，待同案被告林王地到庭後審結。
據上論結，應依刑事訴訟法第三百四十三條、第三百零一條第一項判決如主文。
中      華      民      國    九十二    年      六      月     三十     日
                                      臺灣臺北地方法院刑事第三庭
                  法  官  郭惠玲
右正本證明與原本無異。
如不服本判決，應於判決送達後十日內，向本院提出上訴狀。
                                          書記官  陳  懿
中    華    民    國      九十二      年      七      月       二     日


司法院資訊處製作；財團法人民間司法改革基金會備份。
